# 再次求助陈版：海外代付业务的账务处理问题

提问人：azhi 时间：2012-09-05 11:42:22
企业进口原料，和境内银行签订海外代付协议，境内银行委托境外分支机构代付款，一定期限后，企业连本带息偿还给境内银行，整个资金流程未通过企业账户。 企业在收到存货时，按银行支付的金额（本息合计）确认存货，同时挂应付账款——供应商（实际银行已经代付），直到偿还银行款项时，再冲减供应商负债。整个过程中，由于银行代支付款项并未通过企业账户，因此，整个流程中反应不出银行借款的痕迹，这种会计处理有问题吗？这种利息费用计入存货合理吗（利息费用明显不符合资本化的条件，但是与该批存货直接相关）？ 本想纠正企业的这种会计处理，要求银行代付时通过短期借款，但企业极力反对，反对的原因是，银行对海外代付业务比较敏感，该业务在贷款卡里没有记录，且有其他一些不便明言的原因，不同意该海外代付反应为借款，这样出现的后果是，期末一些企业尚未偿还给银行的代付业务，账务上反应为应付供应商的款项，实际上是应付银行，这种情况下应该怎么把握？
注： 海外代付是指银行开出假远期信用证并对来单汇票承兑后，在开证申请人承担贴现费用的条件下，由银行指定的代付行（贴现行）对汇票进行贴现并立即向议付行付款的融资方式。
该贴已经同步到 azhi的微博

回答人：chenyiwei
基于实质重于形式原则，赞同通过短期借款反映。或者，如果不占用企业的信用额度，也可以列报为其他应付款，但必须明确债务人是银行，而不是供应商。

提问人：azhi 时间：2012-09-06 08:08:47
回复 chenyiwei 的帖子
陈版，其他应付款项下可以列对金融机构的往来款吗？我看到了银监会最近出台的一些关于规范海外代付业务的核算文件，都是针对银行对该项业务的核算、管理方面的不规范提出的要求，是否该业务在银行内部也比较敏感，所以坚决不让企业在银行借款中反应该业务。企业也很为难，银行的关系要照顾，但现在企业正在IPO，审计也要求他们核算进一步规范。这种情况下，如果其他应付款中能否列示其实是一个折中的做法，但担心在其他应付款中列示应付银行款项时，IPO申报过程中会不会就此问题提出质疑？

回答人：chenyiwei
这种业务无论在什么项目中核算，被质疑恐怕难免。问题不是在于会计核算应该在什么科目中列报，而是该业务本身是否规范的问题。但如前所述，在其他应付款中列报的前提是不占用授信额度，否则只能列报为借款。

提问人：ellyliangh 时间：2016-02-23 15:25:33
请问陈老师，基于海外代付的业务实质，现流应该如何反应。 即归还银行贷款时，将其视为筹资活动还是经营活动有关的现金？其次，如果公司期末存在大额未支付的海外代付（贷款），很可能导致经营现金净流量很大。

回答人：chenyiwei
归还贷款时作为筹资活动现金流。同时应当在补充资料中补充披露本期内通过银行代付方式结算的对供应商应付款项的金额。